【裁判字號】    97,上易,1669
【裁判日期】    970717
【裁判案由】    詐欺
【裁判全文】
臺灣高等法院刑事判決                97年度上易字第1669號
上  訴  人  臺灣基隆地方法院檢察署檢察官
被      告  丁○○
上列上訴人因被告詐欺案件，不服臺灣基隆地方法院97年度易字
第234號，中華民國97年4月30日第一審判決（起訴案號：臺灣基
隆地方法院檢察署97年度偵字第1113號），提起上訴，本院判決
如下：
    主  文
原判決撤銷，發回臺灣基隆地方法院。
    理  由
一、聲請簡易判決處刑書意旨略以：被告丁○○於民國96年7 月
    下旬至8 月上旬間某日，偶見報紙分類廣告欄刊登「郵銀簿
    買賣」訊息，雖可預見任意提供自己在金融機構開設之帳戶
    （含存摺、提款卡、印鑑及密碼）供他人使用，極可能以該
    帳戶作為實施詐欺或恐嚇取財等犯罪之工具，然因缺錢花用
    ，仍基於幫助詐欺而不違反本意之情形下，於96年7 月25日
    撥打報載之電話號碼，與真實姓名年籍不詳之成年男子聯絡
    ，約定在瑞芳火車站見面後，一同前往被告家中，以新臺幣
    （下同）3,000元之價格，將其在華南商業銀行基隆分行所
    開立000000000000000號帳戶之存摺及提款卡交付該成年男
    子並告知密碼。該姓名年籍不詳之人即利用被告提供之華南
    銀行存摺，基於詐欺犯意，先後於：(一)96年8月3日以電話聯
    絡乙○○，佯稱網路購物分期付款出現問題，致乙○○陷於
    錯誤而陷於錯誤，將16,767元轉入上開華南銀行帳戶內；(二)
    96年8月3日以電話聯絡甲○○，佯稱網路購物轉帳出現問題
    ，致甲○○誤信為真而陷於錯誤，將29,989元轉入上開華南
    銀行帳戶內；(三)96年8月3日晚間以電話聯絡丙○○，佯稱網
    路購物轉帳出現問題，使丙○○誤信為真而陷於錯誤，將23
    ,381 元轉入前述華南銀行帳戶內，並遭提領，因認被告涉
    犯刑法第30條第1項、第339條第1項之幫助詐欺罪等語。
二、原裁定略以：被告將其所有之第一銀行哨船頭分行所開立帳
    號00000000000號之帳戶存摺及提款卡，以3,000元之代價售
    予名不詳姓名之人，並告以所設定之密碼之幫助詐欺罪，業
    經臺灣基隆地方法院於96年9月21日以96年度基簡字第1076
    號刑事簡易判決，判處有期徒刑3月，如易科罰金，以1,000
    元折算1日，被告提起上訴後，復於同院97年簡上字2號案件
    審理中撤回上訴，該案件並於97年2月18日確定等情，有臺
    灣基隆地方法院96年度基簡字第1076號刑事簡易判決（下稱
    另案）、97年度簡上字第2號97年2月18日之審判筆錄及本院
    被告前案紀錄表各1份在卷可按。再參以另案詐欺集團之作
    案時間（96年8月5日），與本案詐欺集團之作案時間（同年
    8月3日）相當密接，且復查無其他積極證據證明被告係於不
    同時間交付前揭2家銀行之帳戶資料予不同之詐欺集團，自
    應認定被告係同時交付前揭2家銀行之帳戶資料給他人使用
    。從而，本案檢察官聲請簡易判決處刑之犯罪事實，要與被
    告前開經判決確定之犯罪事實，有刑法第55條之一行為觸犯
    數罪名之同種想像競合犯裁判上一罪關係，是本案之犯罪事
    實，自為上開確定判決之效力所及，爰不經言詞辯論，逕為
    諭知免訴之判決，固非無見。
三、惟查：
  (一)被告於本案警詢時陳稱：「．．．於九十六年七月二十五日
    將華南銀行基隆分行帳號000-000000000000賣給對方一位綽
    號『家泰』的男子，以三千元成交，於九十六年八月一日將
    第一商業銀行哨船頭分000-00000000000號存簿賣給不詳姓
    名男子，以三千元成交，現在存摺應分別在綽號『家泰』跟
    不詳姓名男子那」、「．．．『家泰』聯絡方式我都打他手
    機門號0000000000，不詳姓名男子聯絡電話為0000000000」
    、「都是約在瑞芳火車站見面，於九十六年七月二十五日一
    時許，見面後『家泰』跟我前來我家跟我收，當場交付華南
    銀行存摺、提款卡，『家泰』交給我三千元；見面後不詳姓
    名男子約於九十六年八月一日二十一時許跟我前來我家收，
    當場交付第一商銀存摺、提款卡，他交給我三千元」、「『
    家泰』身高約一百七十公分左右，胖、年約三十來歲，交通
    工具我沒注意；不詳姓名男子身高約一百七十公分左右、體
    瘦、有戴眼鏡，年約四、五十歲，駕駛一輛白色車號不詳自
    小客車」等語（見偵字第5763號卷第6頁）；核與被告於另
    案偵訊時亦供稱：「．．．我一銀跟華南帳戶是不同時間賣
    的，也是不同人到我家，我是先賣華南，對方自稱『家泰』
    ，年約三十幾歲，華南我用三千元賣，當時『家泰』有叫我
    再辦其他帳戶，我沒有去，後來約五、六天後，因為我沒有
    錢看病問神，所以又看之前看的同一張報紙，但是另外一欄
    賣帳戶的，我有去警察局做筆錄，銀行說我有三筆資料，第
    二次也是一個男的，但不是『家泰』，他沒有說他叫什麼名
    字，約四、五十歲人，這一次也是約在我家，也是三千元，
    我交付一銀存摺、提款卡給他，並告知密碼」等語相符；且
    被告於另案第二審時亦稱：「．．．我有賣兩本帳戶，警察
    說有一個受害者，我說還有三個受害者，但是警察沒有寫進
    去，我會知道總共有三個受害者，是華南銀行跟我說的」等
    語（見原審基簡字第335號卷第13、14、17），則被告就二
    次出賣帳戶之時間、地點、金額、交付方式及買方之特徵均
    能詳予描述，若非其親身經歷，焉能就相關細節指述綦詳，
    故其嗣於另案第二審準備程序及本案原審法院97年4月14日
    訊問時始翻異前詞，改稱：其係8月初某日，將其上開第一
    銀行及華南銀行帳戶之存摺、密碼，同時交予同一人，並收
    取6,000元等情，是否屬實，即非無疑，是應採信被告嗣後
    臨訟翻異之有利辯解，抑或應就被告於前述案件全部偵審過
    程之供述，詳加對照勾稽探求真實，以明被告最後辯解究係
    實情抑或飾卸之辭，饒有推敲研究之餘地。
  (二)又檢察官於本件偵查程序中將之併由另案第二審法院審理，
    並未斷定係裁判上一罪，用意僅在將被告提供存摺之全部犯
    罪事實交由第二審法院審理，避免重複起訴之弊。被告前後
    所犯二罪時間已有不同，被害人及財產法益亦異，且前後之
    犯罪行為均在刑法修正連續犯已廢除後，茍成立犯罪，是否
    應各別成立二個幫助詐欺之犯罪，亦有研求之必要。原審遽
    認本件係另案確定判決之既判力所及，而為免訴之判決，尚
    有未洽。檢察官上訴意旨，執此指摘原判決不當，為有理由
    ，為兼顧被告之審級利益，自應由本院將原判決撤銷，發回
    原法院另為適法之判決，並不經言詞辯論為之。
據上論斷，應依刑事訴訟法第369條第1項但書、第372條，判決
如主文。
中    華    民    國    97    年    7    月    17    日
                  刑事第十四庭審判長法  官  陳志洋
                                    法  官  謝靜慧
                                    法  官  吳啟民
以上正本證明與原本無異。
不得上訴。
                                    書記官  江采廷
中    華    民    國    97    年    7     月    21    日


司法院資訊處製作；財團法人民間司法改革基金會備份。
